臺灣桃園地方法院刑事判決　　　　　　　　96年度易字第24號
公　訴　人　臺灣桃園地方法院檢察署檢察官
被　　　告　丙○○
上列被告因傷害案件，經檢察官聲請簡易判決處刑（95年度偵字
第14523 號），經本院認有刑事訴訟法第451 條之1 第4 項但書
第4 款之情形，改行通常訴訟程序，茲判決如下：
    主  文
丙○○無罪。
    理  由
一、按檢察官聲請以簡易判決處刑之案件，經法院認為有刑事訴
    訟法第451 條之1 第4 項但書之情形者，應適用通常程序審
    判之，同法第452 條定有明文。經查，本件被告丙○○被訴
    傷害一案，本院認檢察官之聲請有刑事訴訟法第451 條之1
    第4 項但書第4 款所定之事由，不得以簡易判決處刑，爰依
    刑事訴訟法第452 條之規定，改用通常程序審判之，合先敘
    明。
二、本件公訴意旨略以：被告丙○○擔任乙○○之英文老師，二
    人間係師生關係，而被告於民國95年6 月13日下午2 時許，
    在桃園縣楊梅鎮○○街189 巷30號四維國小之四年忠班內，
    因乙○○上課講話不聽從勸導，被告竟基於傷害犯意，以腳
    踹乙○○右小腿1 下，致乙○○受有右小腿挫傷之傷害。案
    經乙○○之父甲○○提出告訴。因認被告涉犯刑法第277 條
    第1 項之傷害罪嫌等語。
三、按犯罪事實應依證據認定之，無證據不得認定其犯罪事實，
    又不能證明被告犯罪者，應諭知無罪之判決，刑事訴訟法第
    154 條第2 項、第301 條第1 項定有明文。刑事訴訟法上所
    謂認定犯罪事實之證據，係指足以認定被告確有犯罪行為之
    積極證據而言，如未能發現相當證據或證據不足以證明，自
    不能以推測或擬制之方法，以為裁判基礎，最高法院29年上
    字第3105號及40年台上字第86號分別著有判例；又認定不利
    於被告之事實，須依積極證據，苟積極證據不足為不利被告
    之認定時，即應為有利於被告之認定，更不必有何有利之證
    據，最高法院30年上字第816 號判例參照。且刑事訴訟上證
    明之資料，無論其為直接或間接證據，均須達於通常一般之
    人均不致有所懷疑，而得確信其為真實之程度，始得據為有
    罪之認定，若其關於被告是否犯罪之證明未能達此程度，而
    有合理懷疑之存在，致使無從形成有罪之確信，根據「罪證
    有疑，利於被告」之證據法則即不得遽為不利被告之認定，
    亦有最高法院76年度台上字第4986號判例可稽。
四、訊據被告丙○○固坦認於上開時間，在上址四維國小英文教
    室內，以腳碰觸乙○○小腿之事實，惟堅決否認有何傷害犯
　　行，辯稱：案發當時伊擔任四維國小共17班之英文老師，伊
    根本不知被害人叫乙○○，伊對乙○○並無特別的厭惡感，
    且乙○○平日的英文成績很好，而案發當時係因乙○○與隔
    壁同學林承億二人在上英文課時互相打來打去，伊已經口頭
    提醒他們很多次，仍然無效，而伊當時手上拿著英文課本，
    為了再提醒他們上課不要講話，以避免影響其他同學學習，
    所以均用腳踫觸他們二人，伊並無傷害乙○○之意思等語。
五、按公訴意旨認被告丙○○上開所為，涉犯刑法第277 條第1
    項之傷害罪嫌，無非以證人乙○○之證述及卷附診斷證明書
    、病歷資料、受傷照片等，再佐以倘如被告所言僅是輕碰，
    又豈會造成乙○○右小腿挫傷之傷害，是被告顯已超出合理
    管教範圍為主要論據。
六、經查：
（一）證人乙○○固迭於警詢、檢察官訊問時證稱：伊於95年6
      月13日下午2 時許，在上開四維國小四年忠班上英文課時
      ，因與同學講話，被告站在伊旁邊就直接很用力用右腳踹
      伊右小腿一下，伊的右小腿有黑青會痛，被告也有踹伊旁
      邊的同學，而當天最後一節有體育課，有跑步，伊也有去
      上課，伊被踹後並沒有向其他老師反應等語（見偵查卷第
      8 、36頁），然證人即上開四維國小四年忠班之級任導師
      葉劉芃於本院審理中結證稱：於95年6 月13日下午第二堂
      課，四年忠班係上英文課，而當日下午第三堂課係上健康
      與體育課，由伊負責上課，是到操場打躲避球，一堂課的
      時間是40分鐘，在上體育課時，乙○○並沒有告訴伊有何
      處不舒服，伊亦未發現乙○○的腳有受傷之事，而伊係到
      案發後第三天，乙○○之父親到學校找伊，才知道乙○○
      被英文老師即被告處罰之事，其間，乙○○之家長未曾在
      聯絡簿上寫任何反應的內容，或打電話向伊反應過上情等
      語甚詳在卷（見本院96年2 月14日審判筆錄），足認證人
      乙○○於上開英文課下課後，尚能立即參與體育課之打躲
      避球活動，且於上課期間均未有任何腳部受傷之異常反應
      ，則證人乙○○上開所證被告很用力用右腳踹伊右小腿一
      下，伊的右小腿有黑青會痛等語是否與事實相符，已無非
      疑。況證人葉劉芃於本院審理中結證稱：案發後，伊有詢
      問乙○○之隔壁同學林承億當時情形，林承億說當時英文
      老師即被告係用腳尖碰他小腿一下，要他不要說話，他說
      他一點都不在意，而之前英文老師已經口頭警告很多次，
      但他和乙○○還是說不聽等語，及證人即上開四維國小之
      訓導主任李俐真亦於本院審理中結證稱：伊有問林承億案
      發當時之情形，他說在上英文課時，他與乙○○在說話，
      英文老師即被告有提醒他們不要說話，當時老師手上有拿
      東西，就用腳提醒他們不要說話，他認為老師係在提醒他
      們不要說話，而他並沒有說被踢到很痛有受傷等語明確在
      卷（見本院同上審判筆錄），可見案發當時與乙○○同時
      遭被告以同一方式制止上課說話之同班同學林承億，係經
      被告用腳尖碰他小腿一下，且沒有很痛的感覺或受有受傷
      之情形，而佐以證人乙○○於警詢中就被告擔任伊之英文
      老師約有2 年時間，伊與被告間並無仇恨怨隙，且被告只
      有這一次用腳踹傷伊等情證述在卷（見偵查卷第8 頁），
      衡常被告當無由於同一時、地，就同一事件，對乙○○與
      林承億二人為明顯之差別待遇，而故意僅對證人乙○○為
      傷害行為。且觀諸之卷附診斷證明書、病歷資料、受傷照
      片，其中就醫診斷時間、拍攝時間均為95年6 月16日，距
      離案發時已有3 日，而於3 日期間，證人乙○○自有許多
      的學校、家庭生活的活動，一個小學四年級的學生於活動
      時，並不能完全排除有因活動不慎造成上開傷害之可能性
      ，是上開診斷證明書、病歷資料、受傷照片所載、所顯示
      之診斷結果（小腿挫傷）、傷勢情形，要無法據以證明前
      述診斷結果係案發後立即所造成之傷害或上開傷害即為被
      告所造成，從而，尚無法以證人乙○○上開所證，作為認
      定被告有罪之唯一證據。
（二）至卷附天成醫院95年10月11日天成業字第95101101號函說
      明二部分雖記載：查病患乙○○係於95年6 月16日上午9
      時左右至本院門診就診，主訴星期二（6/13）因外傷引起
      右小腿痛等情，然上開所載受傷原因係經證人乙○○所陳
      述之內容，則是否具有客觀真實性，容有疑問，詳如前述
      ，況且，其所述亦僅述及因外傷引起，而其於上開時間就
      診前，可能因受外力而造成其右小腿挫傷傷害之原因，應
      非單一，益徵不得據之即逕為被告不利之認定甚明。
（三）再者，依前所述，本案已乏積極證據足以證明證人乙○○
      上開所受傷害，係因案發時被告所為之行為而造成，況縱
      證人乙○○上開所受傷害係因案發當時被告之行為所造成
      ，惟參以證人乙○○迭於警詢、檢察官訊問時就案發當時
      係因伊與隔壁的同學講話，被告才用腳踢伊右小腿等節證
      述在卷，顯見案發當時被告是為了制止證人乙○○與隔壁
      的同學講話，以免其二人影響課堂秩序，始為上開舉動，
      是已可認被告行為時應係基於維持上課秩序之意，且於案
      發時被告擔任證人乙○○之英文老師已約有2 年時間，其
      間，被告並未曾對證人乙○○為任何傷害行為，亦與證人
      乙○○間無仇恨怨隙，此業經證人乙○○於警詢中證述在
      卷，而證人葉劉芃亦於本院審理中結證稱：被告同時教很
      多班的英文，可能不記得有乙○○這位學生，且伊不記得
      被告曾向伊反應過乙○○特別愛說話等語（見本院同上審
      判筆錄），可知案發前被告與證人乙○○間並無任何仇恨
      怨隙或不愉快之事件，案發當時被告僅係因為達到維持上
      課秩序之目的，而為上開舉動，被告實無故意傷害證人乙
      ○○，致使己身須擔負刑事責任之理。職是，亦無從認定
      被告於行為時具有傷害之犯意。
七、綜上事證，實無法僅憑上開公訴意旨論罪依據，即遽認被告
    丙○○有公訴人所指之傷害犯行，既不能證明被告犯罪，揆
    諸上揭刑事訴訟法之規定，自應依法就被告為無罪之諭知。
據上論斷，應依刑事訴訟法第452 條、第301 條第1 項，判決如
主文。
本案經檢察官鄭東峰到庭執行職務。
中　　華　　民　　國　　96　　年　　2 　　月　　27　　日
                   刑事第十二庭審判長法  官  游  紅  桃
                                     法  官  陳  雪  玉
                                     法  官  王  美  玲
以上正本證明與原本無異。
如不服本判決，應於判決送達後10日內向本院提出上訴狀（應附
繕本），上訴於臺灣高等法院。
                                     書記官  吳  玉  蘭
中　　華　　民　　國　　96　　年　　2 　　月　　27　　日
